臺灣高等法院刑事判決　　　　　　　　94年度上易字第1083號
上　訴　人　臺灣士林地方法院檢察署檢察官
被　　　告　乙○○
上列上訴人因被告傷害案件，不服臺灣士林地方法院93年度易字
第831號，中華民國94年3月22日第一審判決（起訴案號：臺灣士
林地方法院檢察署92年度偵字第11147號），提起上訴，本院判
決如下：
    主  文
上訴駁回。
    理  由
一、公訴意旨略以：緣甲○○ (經原審以共同無故侵入住宅、傷
    害罪判處並定應執行拘役柒拾日確定)、曾秋蓉 (經原審以
    共同無故侵入住宅、傷害罪判處並定應執行拘役柒拾日、緩
    刑參年確定)與二名姓名年籍不詳之成年男子，於民國92年8
    月1日晚間11時許，侵入乙○○位於台北市○○區○○路59
    巷35號5樓住處，甲○○復因與乙○○前夫林秋祥間之債務
    糾紛而與乙○○發生爭執，與曾秋蓉共同基於傷害犯意，由
    甲○○出手毆打乙○○，並於乙○○欲至陽台向外呼救時，
    壓住乙○○並摀住乙○○嘴部，甲○○與曾秋蓉再強行將乙
    ○○拉回室內，致乙○○受有頸部扭傷、抓傷及挫傷、口內
    有多處潰瘍、流鼻血、臉上有多處挫傷、雙手掌有多處挫傷
    、後背部有五條抓傷、左肩部抓傷、右下腹兩條抓傷、左下
    腹及左下肢挫傷等傷害。乙○○亦與甲○○互相扭打，致甲
    ○○受有手部咬傷及抓傷、下唇擦傷及膝部擦傷等傷害，因
    認被告乙○○涉有刑法第277條第1項之傷害罪嫌等語。
二、按被告行為不罰者，應諭知無罪之判決，刑事訴訟法第301
    條第1項定有明文。次按，對於現在不法之侵害，而出於防
    衛自己或他人權利之行為，不罰，刑法第23條前段定有明文
    。此種該當犯罪構成要件之權利行使行為，究其要件，主觀
    上，行為人必須出於防衛意思而為之，而此防衛行為客觀上
    必須係針對現在不法之人力侵害所為，屬客觀必要，非屬權
    利濫用者，始足當之。
三、公訴人認被告乙○○涉有傷害犯行，無非係以告訴人甲○○
    之指訴、證人曾秋蓉之證詞、台北市立忠孝醫院驗傷診斷書
    執為論據。訊據被告乙○○固坦承有咬傷、抓傷甲○○手部
    ，惟堅決否認有傷害犯行，辯稱：因甲○○非法侵入其住宅
    ，且毆打她、用手摀住其嘴巴不讓其呼救，其為了防衛才傷
    害甲○○等語。
四、經查：
(一)被告乙○○坦承有咬傷、抓傷甲○○，核與證人即告訴人證
    述遭傷害之情節相符，並有台北市立忠孝醫院驗傷診斷書一
    紙附卷可稽，故被告乙○○之行為外觀形式上固該當於傷害
    罪之構成要件。
(二)而被告乙○○之行為，是否屬於刑法上所謂之正當防衛，茲
    依前揭說明，論述如下：
  1.存在現在不法之人力侵害：查本案肇因於甲○○為催討被告
    乙○○前夫所積欠之債務，而侵入被告乙○○住處，並與被
    告乙○○發生爭執，甲○○復出手毆打被告乙○○，並於被
    告乙○○欲至陽台向外呼救時，摀住被告乙○○嘴部，甲○
    ○與曾秋蓉再強行將乙○○拉回室內等情，除為被告乙○○
    所一再持為辯解者外，復為甲○○所自承，並經原審法院判
    決確定，其侵入被告乙○○住宅及傷害被告乙○○之行為，
    即屬現在不法之人力侵害。
  2.防衛行為針對上開不法侵害，核屬客觀必要，且非權利濫用
    ：查被告乙○○欲至陽台呼救時遭甲○○壓住且摀住嘴部，
    甲○○與曾秋蓉再強行將乙○○拉回室內等情，已如前述，
    核諸現場情況，被告乙○○及其子在家，甲○○、曾秋蓉及
    其他二名男子侵入其住宅不願離去，甲○○且與被告乙○○
    發生爭執不讓其對外呼救，此際，以理智第三者之客觀立場
    而言，被告乙○○以咬、抓甲○○手部及用力抗拒甲○○壓
    制、拉扯之方式，藉以排除甲○○摀住嘴部及拉扯，選擇如
    此之手段，應可認係同等有效中最小損害之防衛手段，亦無
    權利濫用情事。
  3.行為人出於防衛意思：被告乙○○之行為固然造成甲○○受
    有手部咬傷及抓傷、下唇擦傷及膝部擦傷等傷害，然衡諸甲
    ○○所受之傷勢，均屬被告乙○○消極抵拒行為所造成，且
    輕於被告乙○○所受之傷害，足認被告乙○○上開行為應出
    於防衛之意思。
五、綜上所述，檢察官所指被告乙○○傷害行為，堪認係為排除
    甲○○不法侵害其人身法益之正當防衛行為，依刑法第23條
    前段之規定，其行為不罰。原審諭知無罪之判決，核無違誤
    。檢察官上訴意旨仍執前詞，指摘原審判斷不當，為無理由
    ，應予駁回。
據上論斷，應依刑事訴訟法第368條，判決如主文。
本案經檢察官覃正祥到庭執行職務。
中　　華　　民　　國　　94　　年　　8 　　月　　18　　日
　　　　　　　　　刑事第九庭  審判長法　官　陳　祐　治
　　　　　　　　　　　　　　　　    法　官  王　炳　梁
　　　　　　　 　 　　　　　　　　　法　官  陳　晴　教
以上正本證明與原本無異。
不得上訴。
                                    書記官　郭　台　發
中　　華　　民　　國　　94　　年　　8 　　月　　18　　日
